【裁判字號】    99,簡上,26
【裁判日期】    990707
【裁判案由】    給付票款
【裁判全文】
臺灣板橋地方法院民事判決              99年度簡上字第26號
上  訴  人  榮崇
訴訟代理人  周福珊律師
            賴玉梅律師
            王嘉斌律師
被  上訴人  甲○○
上列當事人間請求給付票款事件，上訴人對於中華民國臺灣板橋
地方法院板橋簡易庭98年度板簡字第2495號第一審判決提起上訴
，經本院於99年6 月23日言詞辯論終結，判決如下：
    主  文
原判決關於命上訴人給付超過新臺幣參拾伍萬元部分，及該部分
假執行之宣告，暨訴訟費用之裁判均廢棄。
上開廢棄部分，被上訴人在第一審簡易之訴駁回。
其餘上訴駁回。
第一、二審訴訟費用由上訴人負擔十分之六，餘由被上訴人負擔
。
    事實及理由
壹、程序事項：
一、本件被上訴人未於言詞辯論期日到場，核無民事訴訟法第38
    6 條各款所列情形，爰依上訴人聲請，由其一造辯論而為判
    決。
貳、實體事項：
一、上訴人主張：
    上訴人對如附表一所示之本票之真正不爭執，但是這張本票
    只是伊開給被上訴人借票去調度資金之用，是收據的性質。
    被上訴人有因此簽發票面金額總計140 萬元之支票共14張予
    伊。嗣上訴人有陸續返還該14張支票予被上訴人，而基於信
    賴關係，才未向被上訴人取回系爭本票，也沒有叫被上訴人
    書寫收據。上訴人並無積欠55萬元未清償之情事。上訴人曾
    分別拿現金10萬元、15萬元予被上訴人收訖，但並未請被上
    訴人書寫收據，只有在場之乙○○可以作證。至該14張支票
    中如附表二所示之編號1 之支票，並未兌現，可見兩造間消
    費借貸關係並不存在，故上訴人無須負清償之責等語。
二、被上訴人起訴主張其執有上訴人簽發如附表一所示之本票1
    張（下稱系爭本票），屆期經提示請求上訴人付款竟不獲給
    付。而當時被上訴人確實有開立支票14張給上訴人，請上訴
    人幫忙調頭寸，但是上訴人完全沒有調錢給被上訴人，上訴
    人也有拿別人擔保的支票給被上訴人，但也是跳票。上訴人
    有將被上訴人的支票兌現。後來上訴人有把一部分的支票還
    給伊，第一次還8 張支票，第二次還1 張支票，總共還了9
    張支票，還有2 張支票，這部分上訴人有去付錢，故目前僅
    餘3 張已兌現的支票，上訴人沒有付錢，所以總計上訴人係
    積欠被上訴人55萬元。屢經催討，均置之不理，追索無效。
    為此，爰依票據之法律關係起訴請求等語。而被上訴人於本
    院審理時，未於言詞辯論期日到場，亦未提出任何書狀作何
    聲明或陳述。
三、原審判決：上訴人應給付被上訴人新臺幣55萬元及自民國94
    年11月15日起至清償日止，按年息6 ％計算之利息。第1 項
    得假執行，但上訴人以新臺幣55萬元為被上訴人預供擔保後
    ，得免為假執行。上訴人不服提起上訴，其上訴聲明：原判
    決廢棄。上開廢棄部分，被上訴人在第一審之訴及假執行之
    聲請均駁回。
四、本院得心證之理由：
(一)、就附表二編號1之支票部分：
、按稱消費借貸者，謂當事人一方移轉金錢或其他代替物之所
    有權於他方，而約定他方以種類、品質、數量相同之物返還
    之契約，民法第474 條第1 項定有明文。次按，當事人主張
    有利於己之事實者，就其事實有舉證之責任，民事訴訟法第
    27 7條前段定有明文。另，各當事人就其所主張有利於己之
    事實，均應負舉證之責，故一方已有適當之證明者，相對人
    欲否認其主張，即不得不更舉反證。原告對於自己主張之事
    實已盡證明之責後，被告對其主張，如抗辯其不實並提出反
    對之主張者，則被告對其反對之主張，亦應負證明之責，此
    為舉證責任分擔之原則，最高法院19年上字第2345號、18年
    上字第2855號判例意旨亦明。又，證明應證事實之證據資料
    ，並不以可直接單獨證明之直接證據為限，凡先綜合其他情
    狀，證明某事實，再由某事實為推理的證明應證事實，該證
    明某事實之間接證據，亦包括在內，最高法院85年台上字第
    856號判決、91年台上字第2578號判決意旨亦可參照。
、被上訴人主張該支票業經上訴人兌現，且上訴人尚未清償乙
    節，為上訴人所否認。經查，本件被上訴人起訴主張之事實
    ，雖據其提出系爭本票、計算書為證，上訴人對於系爭本票
    之真正亦不爭執。然查，被上訴人於原審復自承：有開立支
    票14張給上訴人，請上訴人幫忙調頭寸，同時取得上訴人開
    立的系爭本票，上訴人有將被上訴人的支票兌現等語，且被
    上訴人於原審自行提出之計算書（見原審卷第17頁）中就附
    表二編號1 之支票部分亦記載「借用未付，編號1 臺北富邦
    ，YG0000000 號，到期日94年12月5 日，金額20萬元。」，
    惟經本院函詢臺北富邦商業銀行股份有限公司（下稱富邦銀
    行）有關該支票之兌領情形，該行回覆：「發票人甲○○尚
    無票據號碼YG0000000 、YG00000000支票領用紀錄」等語，
    此有臺北富邦商業銀行股份有限公司信義分行金融服務99年
    4 月8 日北富銀信義字第0991000002號函、本院公務電話紀
    錄（見本院卷第23、43頁）在卷可稽。是上訴人主張該支票
    並未兌現，被上訴人並未交付該20萬元予伊等情，堪可採信
    。此外，被上訴人並未提出其他積極證據證明業已交付該20
    萬元之消費借貸款項，揆諸前開說明，兩造間該20萬元部分
    消費借貸關係並不成立，應足認定。
(二)、就附表二編號2、3之支票部分：
    該2 支票業已兌現，為上訴人所不爭執，且有聯邦商業銀行
    99年3 月31日調閱資料回覆函在卷可證（見本院卷第24頁）
    ，堪信為真。至上訴人辯稱業已拿現金25萬元予被上訴人用
    以清償云云，經本院傳喚證人乙○○，證人並未到庭，此外
    ，上訴人復未提出何等積極證據以實其說，是上訴人僅空言
    指稱此部分業已清償云云，即難遽採。
(三)、按「在票據上簽名者，依票上所載文義負責。」；「自到期
    日起，如無約定利率者，依年利六厘計算之利息。」，票據
    法第5條、第97條第1項第2款及第124條（準用匯票之規定）
    分別定有明文。查被上訴人執有上訴人簽發如附表一所示之
    本票，以為支票借款之擔保，且經提示未獲兌現，其中如附
    表二編號2 、3 支票之35萬元部分，業經被上訴人兌現以為
    借款之交付，上訴人尚未清償，業如上述，則被上訴人依票
    據之法律關係訴請上訴人給付35萬元及自94年11月15日起至
    清償日止，按週年利率6 ％計算之法定遲延利息，為有理由
    ，應予准許。至於被上訴人另請求上訴人給付如附表二編號
    1 支票之票款20萬元及法定遲延利息部分，則因被上訴人無
    法舉證業已交付該部分之消費借貸款項，其請求票款自無理
    由，應予駁回，原審就上開附表二編號1 之20萬元部分，為
    上訴人敗訴之判決，尚有未洽，上訴意旨求予廢棄改判，為
    有理由，爰由本院予以廢棄改判如主文第2 項所示。至於被
    上訴人之其餘請求部分，原判決為上訴人敗訴之判決，經核
    於法並無不合，上訴意旨求予廢棄改判，並無理由，應駁回
    其上訴。
五、本件判決事證基礎已臻明確，兩造其餘主張、陳述及所提證
    據暨攻擊、防禦方法，經本院審酌後，認與判決結果均無影
    響，爰不一一論述，併予敘明。
六、結論：本件上訴為一部有理由，一部無理由，依民事訴訟法
    第436 條之1 第3 項、第450 條、第449 條第1 項、第385
    條第1 項前段、第79條、第463 條，判決如主文。
中    華    民    國    99    年    7     月    7     日
                  民事第三庭  審判長法  官  朱耀平
                                    法  官  張紫能
                                    法  官  吳金芳
右正本係照原本作成。
本判決不得上訴
中    華    民    國    99    年    7     月    7     日
                                    書記官  陳昭綾
附表一：
┌──┬───┬───┬───────┬───┬───┐
│編號│發票人│發票日│金額（新臺幣）│票 號 │到期日│
├──┼───┼───┼───────┼───┼───┤
│ 1  │榮崇│941107│  0000000 元  │638356│941115│
└──┴───┴───┴───────┴───┴───┘
附表二：

司法院資訊處製作；財團法人民間司法改革基金會備份。
